【裁判字號】    92,台上,1149
【裁判日期】    920313
【裁判案由】    強盜等
【裁判全文】
最高法院刑事判決                              九十二年度台上字第一一四九號
    上  訴  人  甲○○
右上訴人因強盜等罪案件，不服台灣高等法院台中分院中華民國九十二年一月八日第
二審判決（九十一年度上訴字第六七六號，起訴案號：台灣台中地方法院檢察署九十
年度偵字第七五○、二四四二號）提起上訴，本院判決如左：
    主  文
上訴駁回。
    理  由
一、關於搶奪、強盜部分：
按刑事訴訟法第三百七十七條規定：上訴於第三審法院，非以判決違背法令為理由，
不得為之。是提起第三審上訴，應以原判決違背法令為理由，係屬法定要件。如果上
訴理由狀並未依據卷內訴訟資料，具體指摘原判決不適用何種法則或如何適用不當，
或所指摘原判決違法情事，顯與法律規定得為第三審上訴理由之違法情形，不相適合
時，均應認其上訴為違背法律上之程式，予以駁回。本件原判決撤銷第一審關於上訴
人甲○○搶奪、強盜部分之不當判決，改判仍論處其共同連續意圖為自己不法之所有
，而搶奪他人之動產；又共同連續意圖為自己不法之所有，攜帶兇器，以脅迫至使不
能抗拒，而取他人之物罪刑。已詳敘上訴人基於意圖為自己不法所有之概括犯意，或
單獨，或與張文淵或與不詳姓名之成年男子之共同犯意，自民國八十九年八月十一日
起至十二月二十四日止，先後在台中市○○路與河南路口，公益路與華美街口，模範
街二巷口，自由路與中正路口，或駕駛小客車，或乘騎機車，趁被害人不及防備之際
，搶奪吳沁琪、紀靜芬、洪秋滿、楊達立之財物；另基於意圖為自己不法所有之概括
犯意，或單獨，或與林文斌或與張文淵之共同犯意，自同年六月二十二日起至九月十
九日止，先後在台中市○○○路與三民西路，大墩路與大墩一街口，美村路二段九六
號，漢城七街二十號，台中縣大雅鄉○○路八十四號，或駕駛小客車，或乘騎機車，
或徒手、或以石塊、水果刀等物，以強暴、脅迫方法，至使被害人不能抗拒，而強取
姚美珠、張麗君、吳雅玲、黃曉韻、黃碧鳳、黃香梅之財物等情（犯罪行為人、時間
、地點、方法、被害人、被害財物均詳如原判決附表壹、貳所示）。係綜核上訴人及
共同被告林文斌、張文淵之部分自白，證人吳振武之證詞，被害人吳沁琪、紀靜芬、
洪秋滿、楊達立、姚美珠、張麗君、吳雅玲、黃曉韻、黃碧鳳、黃香梅之指訴，贓物
認領保管單等卷內資料為其所憑之證據及認定之理由。而以上訴人所辯：未搶奪楊達
立、紀靜芬之財物，亦未用汽車撞倒被害人吳雅玲之機車，係吳女自己跌倒，伊欲將
其送醫，吳女害怕，主動表示提款卡內有存款而一同去領款，非為強盜云云，為卸責
飾詞，無足採信，亦於理由內逐一指駁。復說明：公訴意旨以上訴人於八十九年七月
十日下午一時許，在台中市○○路與大進街口，夥同不詳姓名之人，搶奪被害人王淑
華之現金等財物；又於同年九月二十一日凌晨三時許，在台中市○○路與清武巷口，
持刀朝被害人徐紫綺安全帽砍下，至使不能抗拒，而強取皮包一只。因認上訴人另涉
有刑法第三百二十五條第一項之搶奪及第三百三十條第一項之加重強盜罪嫌部分，尚
屬不能證明其犯罪，因公訴意旨認此部分犯行與前揭論罪科刑部分，分別有連續犯裁
判上一罪之關係，依審判不可分原則，爰不另為無罪之諭知綦詳。所為論斷，俱有卷
內證據資料足憑，從形式上觀察，原判決並無違背法令之情形存在。查刑法第三百三
十條第一項規定：犯強盜罪而有同法第三百二十一條第一項第四款結夥三人以上情形
者，應以在場共同實施或在場參與分擔實施犯罪之人為限，不包括同謀共同正犯在內
。原判決附表二編號一、三、四之強盜犯行，僅上訴人分別與林文斌、張文淵共犯，
並未結夥三人以上強盜，原判決未依刑法第三百三十條第一項、第三百二十一條第一
項第四款結夥三人以上加重強盜罪處斷，並無違誤；又刑之量定，係實體法上賦予法
院得為自由裁量之事項，苟已斟酌刑法第五十七條各款所列情狀而未逾越法律所規定
之範圍，或濫用其權限，即不得任意指摘為違法。原判決已審酌上訴人人年輕力壯，
藉搶奪、強盜方式謀取非分之財，惡性非輕，危害社會治安至鉅。又其強盜被害人財
物時，或騎機車衝撞被害人，或持刀抵住被害人脖子，或撿拾石塊威嚇被害人，手段
兇殘，本應從重量刑，惟念其年紀尚輕，思慮未周等一切情狀，就搶奪罪部分，處有
期徒刑貳年貳月，就加重強盜罪部分，處有期徒刑玖年。並未逾越法律所規定之範圍
，或濫用其權限，尤不得指摘為違法。上訴意旨置原判決上開明確論斷於不顧，對原
審取捨證據及證據證明力判斷之審判職權行使，任憑己見，再事爭執，漫指原判決違
法。然其所指摘者均為單純事實上之爭辯，要非適法之第三審上訴理由。是上訴意旨
所指摘原判決違法情事，顯與法律規定得為第三審上訴理由之違法情形，不相適合。
揆諸首開說明，其上訴為違背法律上之程式，應予駁回。
二、駁回部分：
按刑事訴訟法第三百七十六條所列各罪之案件，經第二審判決者，不得上訴於第三審
法院，法有明文。本件上訴人因恐嚇取財部分，原審係依刑法第三百四十六條第一項
之罪論處其罪刑，核屬刑事訴訟法第三百七十六條第六款之案件。依首開說明，既經
第二審判決，自不得上訴於第三審法院，上訴人一併提起上訴，顯為法所不許，此部
分亦應予駁回。
據上論結，應依刑事訴訟法第三百九十五條前段，判決如主文。
中      華      民      國    九十二    年      三      月     十三     日
                              最高法院刑事第四庭
                                  審判長法官  紀  俊  乾
                                        法官  黃  正  興
                                        法官  劉  介  民
                                        法官  陳  東  誥
                                        法官  陳  世  雄
      右正本證明與原本無異
                                              書  記  官
中      華      民      國    九十二    年      三      月     十七     日
                                                                      ：


司法院資訊處製作；財團法人民間司法改革基金會備份。
